臺灣高等法院刑事判決　　　　　　　　96年度上易字第2415號
上　訴　人
即　被　告　甲○○
選任辯護人　顏武男律師
上列上訴人因過失傷害案件，不服臺灣板橋地方法院96年度易字
第384號，中華民國96年7月24日第一審判決（起訴案號：臺灣板
橋地方法院檢察署95年度偵字第25582、25422號），提起上訴，
本院判決如下：
    主  文
上訴駁回。
    事實及理由
一、本案經本院審理結果，認第一審以上訴人即被告甲○○犯刑
    法第284條第2項後段之業務過失傷害致重傷罪，判處有期徒
    刑4月，並諭知如易科罰金，以新台幣1000元折算一日，暨
    減為有期徒刑2月，並諭知如易科罰金，以新台幣1000元折
    算一日。核其認事用法及量刑均無不當，應予維持，並引用
    第一審判決書記載之事實、證據及理由（如附件）。
二、被告上訴意旨略以：（一）案發當時還有一部車子經過，駕
    駛是劉順正，可能是發生事情的主因，劉順正是否有過失責
    任，仍須認定。（二）本件石材置放的地點雖係被告指示，
    但該處係由福清營造股份有限公司（下稱福清公司）向台北
    縣城鄉局申請，經台北縣道路交通安全聯席會報審查同意，
    尚難認定被告有違反監督義務之過失。至被告於案發當時雖
    是福清公司的監工，且未指派旗手在該處疏導交通，但因工
    程已經發包給陣線公司，陣線公司的監工是江福斌，應該由
    江福斌負責，被告已盡督導責任。（三）依照臺灣板橋地方
    法院檢察署95年度偵字第25442號偵查卷第37頁照片所示安
    全帽與拖鞋之位置，告訴人於本件車禍發生時，可能未戴安
    全帽，如果戴安全帽或僅受到輕傷，足見告訴人亦與有過失
    云云。（四）本件事證未明，請求將本案送請車禍肇事責任
    鑑定之機構施以鑑定，以釐清本件車禍事故之責任歸屬云云
    。惟查：（一）被告雖辯稱當時告訴人機車可能係其後方劉
    順正駕駛之自用小客車擦撞因而倒地云云，惟原審當庭勘驗
    卷附車禍現場社區鄰里監視器錄影光碟內容，告訴人當時騎
    乘機車係遭上揭覆蓋帆布纏絆，始連同其機車倒地，且未見
    告訴人機車與其左側之自用小客車有發生擦撞跡象，有原審
    96年3月26日準備程序筆錄第2頁），復查無其他確切事證足
    以佐證當時行駛於告訴人機車左側由劉順正駕駛之自用小客
    車，確有擦撞告訴人機車致告訴人連同機車倒地情事，自難
    認定被告前開所辯屬實。（二）本件石材置放的地點雖係由
    福清公司向台北縣城鄉局申請，經台北縣道路交通安全聯席
    會報審查同意，惟依福清公司經核定之95年3月7日交通維持
    計畫書第三章（工程內容）之3.2（施工安全措施）所載，
    本件工程施工區域四周，均將按工程主管機關之規定，辦理
    安全事宜，設立告示牌與警告標示提醒往來車輛與行人注意
    交通安全，並裝置警示燈、反光拒馬、Ｈ型鋼護欄等，以保
    障施工與行車安全，並利用施工安全圍籬等區隔長時間且固
    定之施工區域等語，足見福清公司於上開工程施工期間，確
    有注意施工區域四周之工程安全之基本義務，且有保障往來
    車輛與行人交通安全之衍生義務，其施工器具、材料之堆放
    及覆蓋物，不得造成往來交通危險，暨須設置告示牌、警告
    標示、警示燈、反光拒馬、Ｈ型鋼護欄或圍籬等安全設施，
    以防止危害發生，乃被告身為福清公司派任至上開工地之現
    場負責人，自應負有上揭維護施工安全與保障往來交通安全
    之義務。又被告既係上開工地之實際現場負責人，並負有上
    揭注意義務，且依當時客觀情形，亦無不能注意情事，竟疏
    未注意，致現場花崗石磚堆放處之覆蓋帆布出現未確實固定
    及遭風吹起掀開之情形，致發生本件事故，其執行監督之業
    務即非無過失，要難以福清公司經獲准得於本件車禍地點堆
    置施工所需石材，或福清公司以將前開工程轉包他人，即遽
    認可解免其應負之義務與責任，被告執此爭辯，尚難足取。
    （三）卷附臺灣板橋地方法院檢察署95年度偵字第25442號
　  偵查卷第37頁照片，固顯示安全帽與拖鞋位置在機車腳踏板
    上，惟亦不能證明告訴人於本件車禍發生時，未戴安全帽，
    被告認告訴人於本件車禍發生時，或未戴安全帽云云，尚屬
    臆測，不足採信。況按機車安全帽主要之功能，係保護機車
    騎士頭顱之上側、後側及兩側等部位，而本件告訴人受傷部
    位，則係顏面、右眼、軀幹、胸部、四肢等處，有診斷書為
    憑，其頭顱上側、後側及兩側既未發現何等傷勢，則縱令告
    訴人於本件車禍發生時未戴安全帽，亦難認與其所受之上開
    傷害間具有關聯性，被告此部分主張，仍難作為認定事實之
    基礎。（四）被告雖聲請將本件送請有關車禍肇事責任鑑定
    之機構施以鑑定，以釐清本件車禍事故之責任歸屬云云，惟
    細繹被告聲請之理由（見原審96年3月5日刑事聲請調查證據
    狀），均屬證據調查及事實認定之範疇，而犯罪事實之調查
    及認定，係法院固有職權，被告欲藉由「鑑定」取代法院證
    據調查及事實認定之職權作用，已有不妥。況本件車禍事故
    之緣由與過程，均屬一般人可輕易認知、理解之通常社會事
    實，並非必須藉由特殊專業知識或技能始得加以認知、理解
    與判斷，本院逕依通常審判程序踐履調查證據程序，即可充
    分達到被告此部分聲請之目的，是以被告此部分聲請，核無
    必要。被告上訴意旨，仍持陳詞，空言否認犯罪，為無理由
    ，應予駁回。
據上論結，應依刑事訴訟法第373條、第368條條，判決如主文。
本案經檢察官田炳麟到庭執行職務。
中　　華　　民　　國　　96　　年　　12　　月　　31　　日
　　　　　　　　　刑事第十七庭  審判長法　官  趙功恆
　　　　　　　　　　　　　　　　　　  法　官  陳憲裕
　　　　　　　　　　　　　　　　　　  法　官  高明哲
以上正本證明與原本無異。
不得上訴。
                                      書記官  梁淑時
中　　華　　民　　國　　96　　年　　12　　月　　31　　日
附錄本案論罪科刑法條全文：
刑法第284條
（過失傷害罪）
因過失傷害人者，處 6 月以下有期徒刑、拘役或 5 百元以下罰
金，致重傷者，處1年以下有期徒刑、拘役或5百元以下罰金。
從事業務之人，因業務上之過失傷害人者，處 1 年以下有期徒刑
、拘役或1 千元以下罰金，致重傷者，處 3 年以下有期徒刑、
拘役或2千元以下罰金。
